臺灣高雄地方法院民事判決
111年度鳳簡字第289號
原      告  莊凌權  
被      告  吳照卿  
上列當事人間請求修繕漏水等事件，本院於民國111年7月13日言
詞辯論終結，判決如下：
    主      文
原告之訴駁回。
訴訟費用新臺幣壹仟陸佰陸拾元由原告負擔。
    事實及理由
一、按訴狀送達後，原告不得將原訴變更或追加他訴，但請求之
    基礎事實同一者，不在此限。被告於訴之變更或追加無異議
    ，而為本案之言詞辯論者，視為同意變更或追加。民事訴訟
    法第255 條第1 項第第2 款、第2項定有明文。本件原告起
    訴時，訴之聲明為：㈠被告應給付原吿新臺幣（下同）20,00
    0元或恢復原狀；㈡被告應將所有坐落高雄市○○區○○街00號4
    樓（下稱被告房屋）致原吿所有坐落高雄市○○區○○街00號（
    下稱原吿房屋）3樓天花板損害之漏水原因修復（本院卷第1
    1頁）。於訴狀送達前，先變更聲明為：被告應給付原吿129
    ,200元（本院卷第39頁），於訴狀送達後，基於同一基礎事
    實造成之損害，追加損害賠償金額，變更聲明為：被告應給
    付155,200元（本院卷第129、153頁），被告無異議而為本
    案言詞辯論(本院卷第153至154頁)，核與上開規定相符，應
    予准許。
二、原告主張：原吿房屋為3層樓建物，樓上為被告房屋露台（
    下稱系爭露台），原吿房屋與被告房屋為同一大樓，因被告
    房屋露台漏水，導致原吿房屋3樓天花板鋼筋長期受潮，生
    鏽爆裂，混凝土因而粉碎，造成鋼筋外露，影響結構外觀，
    依公寓大廈管理條例第10條第1項規定，專有部分、約定專
    用部分之修繕、管理、維護，由各該區分所有權人或約定專
    用部分之使用人為之，並負擔其費用。準此，系爭露台漏水
    之修繕責任，應由系爭露台之所有人或使用人負責修繕，而
    將系爭露台施作表面式加強型防水工程，費用為109,200元
    ，原吿房屋3樓天花板受損之修繕費用為20,000元。又於本
    件審理中，原吿於111年6月19日探查原吿房屋天花板狀況，
    於3樓浴室馬桶上方赫然發現長達60公分之大面積鋼筋生鏽
    ，混凝土剝離，散落於浴室塑膠天花板上，旁有鐘乳石狀之
    物並含著尚未滴落之水珠，此部分之修繕費用為26,000元。
    原吿房屋為原吿與訴外人莊陳淑麗、莊凌藝共有，莊陳淑麗
    、莊凌藝已將本件損害賠償請求權讓與原吿，爰依民法第18
    4 條、第191 條前段、公寓大廈管理條例第10條第1項之規
    定及債權讓與之法律關係，請求被告給付155,200元等語，
    並聲明：被告應給付155,200元。
三、被告則以：對於原告主張原告房屋有漏水不爭執，但否認漏
    水與系爭露台有關，原吿應舉證，應是原吿房屋管線漏水造
    成的。我是在6 年前購買被告房屋，下方為4至5戶店面建物
    ，店面建物為1至3樓的房屋，門牌號碼為文澄街24、26、28
    、30、32號，被告房屋是買給我婆婆他們居住，我未居住此
    處，買了之後系爭露台就設置採光罩，採光罩遮住系爭露台
    9成之面積，剛搬來的時候文澄街28號有表示其天花板有漏
    水，當時我們剛搬進來，一定不是我們的問題，他應該要找
    前屋主索賠，可是我們基於鄰居關係還是願意跟他負擔一半
    的費用，當時施作系爭露台防水及修繕文澄街28號的天花板
    費用共計6,000或7,000元。大約3年前文澄街30號因為買賣
    ，新屋主來跟我們講他們家的浴室漏水，我們也是讓他們上
    來看，看完之後也發現被告房屋的浴室並沒有在他們家樓上
    ，後來也是他們自行修理。今年初大樓總幹事打電話來說，
    原告及文澄街26號住戶反應他們的房屋3 樓有漏水，要到系
    爭露台來查看，查看之後表示希望我們可以配合施作防水及
    修繕他們房屋的天花板，費用各半，原告另表示要移除系爭
    露台之不銹鋼排水管，雖然認為他們的漏水與我們無關，我
    們還是願意修繕，費用各半，所以已施作系爭露台高壓灌注
    防水並將不銹鋼排水管移除，文澄街26號部分並已修繕房屋
    內之天花板，文澄街26號住戶已支付一半的費用，移除不銹
    鋼水管之費用為18,000元，被告已支付，但原告拒絕支付等
    語置辯，並聲明：原告之訴駁回。
四、本院得心證之理由：
  ㈠按當事人主張有利於己之事實者，就其事實有舉證之責任，
    民事訴訟法第277條前段定有明文。亦即主張之權利存在之
    人，應就權利發生之法律要件事實負舉證責任。查原告主張
    被告應給付上開費用，涉及系爭露台有無原告主張漏水情事
    ，並因系爭露台漏水導致原告房屋3樓之水泥天花板（含浴
    室部分）滲漏水受損，因原吿此部分主張之事實，為被告所
    否認，依據前揭規定及說明，原告就此事實應負舉證之責。
  ㈡原告對於系爭露台有無漏水一事，僅提出原吿房屋3樓水泥天
    花板及浴室天花板照片、原吿房屋外觀照片、系爭露台照片
    、報價單為證（本院卷第17至29、105至109、133至147頁）
    。然原吿房屋3樓水泥天花板及浴室天花板照片，僅能證明
    天花板有滲漏水造成油漆剝落、鋼筋裸露，浴室水泥天花板
    有混凝土剝離而鋼筋裸露，剝離之混凝土散落於浴室塑膠天
    花板上，有鐘乳石狀之物並含著尚未滴落之水珠，尚無法證
    明造成上開情形之原因係因系爭露台漏水所致。而原吿提出
    之報價單，僅係廠商就系爭露台施作防水工程以及修繕原吿
    房屋上開天花板損害修繕費用之估價；原吿房屋外觀照片、
    系爭露台照片僅能證明原吿房屋3樓上方為系爭露台，均無
    法證明系爭露台有漏水情事。
　㈢被告房屋係被告所有，惟供其夫家家人居住，被告並未居住
    於此處，原告及文澄街26號房屋（下稱26號房屋）住戶於11
    1年間反應原吿房屋及26號房屋3 樓有漏水，要到系爭露台
    查看，當時係被告婆婆在場，查看後原吿及26號房屋住戶表
    示希望被告婆婆可以配合施作防水及修繕原吿房屋及26號房
    屋天花板，費用各半，原告另表示要移除系爭露台之不銹鋼
    排水管，嗣後被告僱工施作系爭露台之高壓灌注防水、移除
    不銹鋼排水管、修繕26號房屋天花板完畢，系爭露台高壓灌
    注防水及修繕26號房屋天花板費用共計11,000元，移除不銹
    鋼排水管費用18,000元，因原吿拒絕而未修繕原吿房屋天花
    板，被告已依約支付一半費用，26號房屋住戶亦已支付一半
    費用，原吿雖曾交付約8,000元予大樓總幹事，請大樓管理
    員轉交被告婆婆，惟嗣後原吿又取回一情，為兩造所不爭執
    ，並有上開費用之報價單可稽（本院卷第73、155、161頁）
    ，雖可認定。惟被告婆婆及被告於處理上開事宜時，均未承
    認系爭露台有漏水情事，原吿亦未舉證被告婆婆及被告係承
    認系爭露台漏水始願進行上開防水、移除、修繕工程。參以
    若被告婆婆及被告承認系爭露台漏水並造成原吿房屋及26號
    房屋天花板受損，或原吿及26號房屋住戶當時可證明系爭露
    台漏水並造成原吿房屋及26號房屋天花板受損，衡諸常情原
    吿及26號房屋住戶定會要求被告負擔全部費用，足認被告抗
    辯：雖然認為他們的漏水與我們無關，我們還是願意修繕等
    語，並非無據，而可採信。是以，自難以被告及被告婆婆同
    意施作系爭露台防水、移除不銹鋼排水管、修繕原吿及26號
    房屋天花板之事實，逕予推認系爭露台有漏水，並進而導致
    原告房屋3樓天花板滲漏水受損之事實。
　㈣再者，觀之被告提出之系爭露台施作上開高壓灌注防水前照
    片，系爭露台及女兒牆均鋪設有綠色磁磚，未見磁磚有龜裂
    、破損情況；又依兩造提出之原吿房屋外觀照片、系爭露台
    照片，顯示系爭露台設置之採光罩及鐵皮屋頂已涵蓋系爭露
    台至少75％之面積，有此等照片存卷可查（本院卷第27至29
    、95、159頁），足認系爭露台至少75％之面積其上均有採光
    罩及鐵皮屋頂遮蔽，直接受雨水沖刷之面積甚少，且系爭露
    台及女兒牆均鋪設有綠色磁磚，未見磁磚有龜裂、破損情況
    ，無法以照片顯示之情形，認定系爭露台有漏水情事。況且
    ，原吿房屋、被告房屋均是83年12月1日第一次建物登記，
    有建物登記謄本可參（本院卷第81至83頁），屋齡距今已滿
    27年，而大樓之滲漏水原因多端，原告之舉證既未能證明系
    爭露台有漏水情事，並因系爭露台漏水導致原告房屋3樓之
    水泥天花板（含浴室部分）滲漏水受損，原吿請求被告支付
    上開費用，即屬無據。
五、綜上所述，原告依民法第184 條、第191 條前段、公寓大廈
    管理條例第10條第1項之規定及債權讓與之法律關係，請求
    被告給付155,200元，為無理由，應予駁回。
六、本件事證已臻明確，兩造其餘主張及舉證等攻擊防禦方法，
    核與判決結果不生影響，爰不一一論述。
七、訴訟費用負擔之依據：民事訴訟法第78條。
中　　華　　民　　國　　111 　年　　7 　　月　　29　　日
                   鳳山簡易庭  法　官  楊儭華
訴訟費用計算式：
裁判費(新臺幣)   1,660元
合計             1,660元　　　　　　　　　
上為正本證明與原本無異。
如不服本判決，應於送達後20日內，向本院提出上訴狀並表明上
訴理由，如於本判決宣示後送達前提起上訴者，應於判決送達後
20日內補提上訴理由書（須附繕本）。
中　　華　　民　　國　　111 　年　　7 　　月　　29　　日
                               書記官  李冠毅